【裁判字號】    98,交聲,2465
【裁判日期】    980731
【裁判案由】    聲明異議
【裁判全文】
臺灣臺中地方法院交通事件裁定        98年度交聲字第2465號
原處分機關  交通部公路總局臺中區監理所豐原監理站
異  議  人
即受處分人  甲○○
上列受處分人因違反道路交通管理處罰條例案件，對於交通部公
路總局臺中區監理所豐原監理站於民國九十八年六月二十四日所
為之處分（豐監稽違字第裁六三—ＨＤ0000000號裁決書
），聲明異議，本院裁定如下：
    主  文
原處分關於罰鍰新臺幣肆萬玖仟伍佰元部分撤銷。
前項撤銷部分，不罰。
    理  由
一、原處分意旨略以：異議人即受處分人（下稱受處分人）甲○
    ○於民國九十六年十二月二十八日零時許，駕駛車牌號碼五
    六三六－ＦＸ號自小客車，在臺中縣豐原市○○路一一五巷
    口處，因「經酒精測試器測試值為０‧五六三MG/L超出標準
    值（不合格）」之違規，為臺中縣警察局豐原分局員警以中
    縣警交字第ＨＤ0000000號違反道路交通管理事件通
    知單舉發；本案因酒駕違規涉公共危險罪，業經臺灣臺中地
    方法院檢察署緩起訴處分確定，且法務部函示「不起訴處分
    」包括「緩起訴處分」，本站遂於九十八年六月二十四日依
    道路交通管理處罰條例第三十五條第一項第一款、第六十七
    條第六項及違反道路交通管理事件統一裁罰基準及處理細則
    第四十三條、第四十四條及第六十七條之規定，以豐監稽違
    字第裁六三—ＨＤ0000000號裁決書裁處受處分人罰
    鍰新臺幣（下同）四萬九千五百元整，禁考一年，並施以道
    安講習，逾期則依處罰主文規定處分等語。
二、聲明異議意旨略以：本人酒駕違規案，地檢署檢察官依刑事
    訴訟法第二百五十三條之二規定諭知本案受處分人捐款五萬
    元。惟豐原監理站又依道路交通管理處罰條例第三十五條第
    一項裁決本人酒駕違規案須裁罰四萬九千五百元，有違行政
    罰法第二十六條「一事不二罰」之立法意旨，且行政罰法第
    二十六條條文並無「緩起訴處分」之規定，請求法官撤銷豐
    原監理站原處分有關罰鍰部分，爰聲明異議等語。
三、經查：
  (一)按汽車駕駛人，駕駛汽車經測試檢定有酒精濃度超過規定標
    準者，處一萬五千元以上六萬元以下罰鍰，並當場移置保管
    其車輛及吊扣其駕駛執照一年；因而肇事致人受傷者並吊扣
    其駕駛執照二年；汽車駕駛人有飲用酒類後其吐氣所含酒精
    濃度超過每公升零點二五毫克以上者，不得駕車；汽車駕駛
    人違反本條例規定，應受吊扣駕駛執照處分，於汽車駕駛人
    係無駕駛執照駕車者，在所規定最長吊扣期間內，不得考領
    駕駛執照，道路交通管理處罰條例第三十五條第一項第一款
    、第六十七條第六項、道路交通安全規則第一百十四條第二
    款與違反道路交通管理事件統一裁罰標準表分別定有明文。
    本件受處分人於九十六年十二月二十八日零時許，駕駛車牌
    號碼五六三六－ＦＸ號自小客車，在臺中縣豐原市○○路一
    一五巷口處，因「經酒精測試器測試值為０‧五六三MG/L超
    出標準值（不合格）」之違規，為臺中縣警察局豐原分局員
    警以中縣警交字第ＨＤ0000000號違反道路交通管理
    事件通知單舉發等情，業為受處分人所不爭執，並有上開舉
    發違反道路交通管理事件通知單一份在卷可稽，是受處分人
    飲用酒類後，於上開時間駕駛前揭自小客車，經員警測試檢
    定有酒精濃度超過規定標準即吐氣所含酒精濃度超過每公升
    零點二五毫克以上之事實，應堪認定。從而，經臺中縣警察
    局豐原分局員警以其有違反道路交通管理處罰條例第三十五
    條第一項規定之行為，製作中縣警交字第ＨＤ000000
    0號舉發違反道路交通管理事件通知單予以舉發，嗣經原處
    分機關於九十八年六月二十四日依道路交通管理處罰條例第
    三十五條第一項第一款、第六十七條第六項及違反道路交通
    管理事件統一裁罰基準及處理細則第四十三條、第四十四條
    及第六十七條規定，以豐監稽違字第裁六三—ＨＤ0000
    000號裁決書裁處受處分人罰鍰四萬九千五百元整，禁考
    一年，並施以道安講習，原無違誤。
  (二)惟按一行為同時觸犯刑事法律及違反行政法上義務規定者，
    依刑事法律處罰之；但其行為應處以「其他種類行政罰」或
    得沒入之物而未經法院宣告沒收者，亦得裁處之；前項行為
    如經不起訴處分或為無罪、免訴、不受理、不付審理之裁判
    確定者，得依違反行政法上義務規定裁處之；本法所稱「其
    他種類行政罰」，指下列裁罰性之不利處分：限制或禁止行
    為之處分：限制或停止營業、「吊扣證照」、命令停工或停
    止使用、禁止行駛、禁止出入港口、機場或特定場所、禁止
    製造、販賣、輸出入、禁止申請或其他限制或禁止為一定行
    為之處分，行政罰法第二十六條、第二條第一款分別定有明
    定。然依九十五年二月五日正式施行之行政罰法第二十六條
    第一項規定：「一行為同時觸犯刑事法律及違反行政法上義
    務規定者，依刑事法律處罰之。但其行為應處以其他種類行
    政罰或得沒入之物而未經法院宣告沒收者，亦得裁處之。」
    ，此乃一行為同時造成刑罰法律與行政秩序罰規定發生競合
    適用之關係時，基於「一事不二罰」之法理，經由立法程序
    確立應以刑罰優先為原則，避免行為人承受過度且重複之處
    罰。此觀該條立法理由明確揭示：「一行為同時觸犯刑事法
    律及違反行政法上義務規定時，由於刑罰與行政罰同屬對不
    法行為之制裁，而刑罰之懲罰作用較強，故依刑事法律處罰
    ，即足資警惕時，實無一事二罰再處行政罰之必要。且刑事
    法律處罰，由法院依法定程序為之，較符合正當法律程序，
    應予優先適用。但罰鍰以外之沒入或其他種類行政罰，因兼
    具維護公共秩序之作用，為達行政目的，行政機關仍得併予
    裁處，故為第一項但書規定。」，其理益明。是以前揭行政
    罰法中刑事法律處罰優先且不再處以行政秩序罰之目的，既
    係因為行為人已接受刑罰而足資警惕，且已發生懲罰之作用
    ，即無使行為人陷於雙重處罰之不利益，則關於刑事法律處
    罰之範圍自應採取實質認定，凡刑事實體法或程序法中所規
    定客觀上剝奪行為人生命、自由、財產權利，主觀上亦因制
    裁之嚴厲性、痛苦性，其強度足以造成心理強制而間接達成
    矯正教化目的之處遇手段，皆應納入其中，而不以形式上符
    合刑法第三十二條至第三十四條所定主刑及從刑種類者為限
    ，始與前揭法律規範之意旨相符。
  (三)本件受處分人確有酒精濃度超過規定標準之交通違規事實，
    已如前述。而受處分人上開酒後駕車之行為，因另涉刑法第
    一百八十五條之三之公共危險罪，原經臺灣臺中地方法院檢
    察署檢察官為緩起訴處分，嗣因緩起訴處分遭撤銷而由同署
    檢察官以九十七年度撤緩偵字第三四八號聲請簡易判決處刑
    ，於九十七年八月二十七日由本院豐原簡易庭以九十七年度
    豐交簡字第六九六號判處罰金五萬元，受處分人並分別於九
    十七年十月二十四日、九十八年五月十二日及九十八年六月
    十二日分期繳納完畢等情，有九十七年度撤緩偵字第三四八
    號聲請簡易判決處刑書、九十七年度豐交簡字第六九六號刑
    事簡易判決書、臺灣高等法院被告前案紀錄表各一份及臺灣
    臺中地方法院檢察署自行收納款項統一收據三紙在卷足憑。
    從而，受處分人酒後駕車之行為既同時觸犯刑法及違反行政
    法上義務，且其觸犯刑法之部分，業經本院豐原簡易庭依法
    判決，揆諸前揭說明，本件即應依刑事法律處罰之，自無從
    再適用行政罰之必要，是原處分機關逕以受處分人酒後駕車
    ，酒精濃度超過規定標準之違規行為，對其裁處罰鍰四萬九
    千五百元，尚有未洽。至原處分機關同時對受處分人裁處之
    禁考一年，並施以道安講習部分，乃裁罰性之不利處分，為
    達嚇阻酒後駕車之不法行為，維護道路交通其他用路權人之
    生命、身體之安全法益，依行政罰法第二十六條第一項但書
    之規定，自得裁處之。
四、綜上所述，受處分人確有於前揭時、地，酒後駕駛車輛酒精
    濃度超過規定標準之違規行為，原處分機關依道路交通管理
    處罰條例第三十五條第一項第一款及第六十七條第六項規定
    ，裁處受處分人罰鍰四萬九千五百元整，禁考一年，並施以
    道安講習，固非無見，然其裁處受處分人罰鍰之部分，顯與
    前揭行政罰法第二十六條第一項所明定之一事不二罰有違，
    即難認允當。故受處分人就此部分之異議，為有理由，此部
    分之原處分應予撤銷，並為不罰之諭知。至於原處分機關上
    開禁考一年及施以道安講習之行政裁罰，依上開道路交通管
    理處罰條例等規定及行政罰第二十六條第一項但書之規定，
    則核無不當，併此敘明。
據上論斷，應依道路交通管理處罰條例第八十七條第二項、道路
交通案件處理辦法第二十條之規定，裁定如主文。
中    華    民    國    98    年    7    月    31     日
                    交通法庭    法  官   林學晴
上正本證明與原本無異。
如不服本裁定應於送達後五日內向本院提出抗告狀。
                                書記官   簡雅文
中    華    民    國    98    年    7    月     31    日


司法院資訊處製作；財團法人民間司法改革基金會備份。
